【裁判字號】    98,上訴,418
【裁判日期】    980728
【裁判案由】    違反毒品危害防制條例
【裁判全文】
臺灣高等法院高雄分院刑事判決         98年度上訴字第418號
上  訴  人  臺灣高雄地方法院檢察署檢察官
上  訴  人
即  被  告      甲○○
                          （現另案在高雄分監執行中）
上  訴  人
即  被  告      乙○○
共      同
選任辯護人      張永昌    律師
上列上訴人因被告違反毒品危害防制條例案件，不服臺灣高雄地
方法院97年度訴字第1785號中華民國98年2 月5 日第一審判決（
起訴案號：臺灣高雄地方法院檢察署97年度偵字第2692、6632號
），提起上訴，本院判決如下：
    主  文
原判決關於共同意圖販賣而持有第三級毒品部分，暨甲○○定執
行刑部分，均撤銷。
甲○○共同販賣第三級毒品，累犯，處有期徒刑伍年陸月，扣案
如附表一所示之愷他命，均沒收。
乙○○共同販賣第三級毒品，處有期徒刑伍年貳月，扣案如附表
一所示之愷他命，均沒收。
    事  實
一、甲○○於民國（以下同）94年間因犯贓物案件，經台灣高雄
    地方法院於95年9 月29日判處有期徒刑3 月確定，於95年12
    月21日執行完畢，仍不知悔改，甲○○與其妻乙○○均明知
    愷他命（Ketamine又稱愷他命）係毒品危害防制條例所明定
    之第三級毒品，不得非法持有、販賣，2 人竟共同意圖營利
    ，基於販賣第三級毒品愷他命之犯意聯絡，由甲○○於96年
    9 月間之某日，在台中市金錢豹酒店，向姓名、年籍不詳，
    綽號「阿同」之成年男子購入如附表一所示之大量愷他命毒
    品，再由乙○○以0000000000號之行動電話做為聯繫工具，
    對外聯繫販售，嗣經警於97年1 月14日下午3 時30分，持臺
    灣高雄地方法院法官核發之搜索票，前往甲○○、乙○○2
    人位於高雄市○○區○○街109 巷23號住處執行搜索，扣得
    附表一所示之愷他命毒品，及附表二編號1 至12之物品與大
    麻4 小包（甲○○持有第二級毒品大麻部分已撤回上訴而確
    定），同日4 時55分許，警方又在高雄市○○區○○街45巷
    8 號其等另住處搜索扣得附表二編號13至15之物品，嗣又在
    高雄市○○區○○路105 號13樓其等另住處搜索扣得附表二
    編號16至18之物品。
二、案經海岸巡防署南部地區巡防局移送台灣高雄地方法院檢察
    署檢察官偵查起訴。
    理  由
壹、證據能力部分：
一、按被告以外之人於審判外之言詞或書面陳述，除法律有規定
    者外，不得作為證據，刑事訴訟法第159 條第1 項定有明文
    。經查：（一）本件卷附之法務部調查局就扣案之大麻及內
    政部警政署刑事警察局就扣案愷他命所為之鑑定通知書，雖
    為被告以外之人於審判外所為之書面陳述，屬於傳聞證據，
    然此乃檢察官概括授權海巡署南部地區巡防局，依刑事訴訟
    法第208 條第1 項規定，囑託上開局、署鑑定，上開局、署
    依刑事訴訟法第208 條第1 項準用同法第206 條第1 項規定
    所出具之書面鑑定報告，屬刑事訴訟法第159 條第1 項「被
    告以外之人於審判外之言詞或書面陳述，除法律有規定者外
    ，不得作為證據」規定所稱「法律有規定者」之情形，（二
    ）卷附高雄醫學大學附設中和紀念醫院就扣案之愷他命所為
    之鑑定，為本院依刑事訴訟法規定囑託鑑定，亦為上開所稱
    「法律有規定者」之情形，故上開鑑定通知書均應具有證據
    能力，而得作為本件認定犯罪事實之證據。
二、本件卷附之通訊監察譯文，係依通訊監察之對象通話內容作
    成，其以通訊監察對象與他人間所為之通話內容為證據之內
    容，僅以錄音及譯文之方式表現之，故其非屬供述證據之一
    種，應無傳聞證據法則之適用，併此敘明。
貳、實體部分：
一、訊之被告甲○○、乙○○對於上揭時地被查獲持有上開第三
    級毒品愷他命一事固坦承不諱，惟矢口否認有何販賣愷他命
    之行為，被告甲○○辯稱：查獲之愷他命係我買回來供自己
    施用，我不知道乙○○有打電話給我朋友談及愷他命之事云
    云；被告乙○○辯稱：我並未有要販賣愷他命予人之意思云
    云。惟查：
（一）被告乙○○於審理中坦承申請並使用0000000000號門號行
      動電話，而該門號電話經實施通訊監察發現，（1）97 年
      1 月5 日14時4 分許0000000000號門號行動電話與000000
      0000號行動電話（王依珊所使用）有如下之通話，000000
      0000號：「你幫我問看看你朋友有沒有要褲子，100 克的
      那種」，0000000000號：「你有在賣褲子？」，00000000
      00號：「我丈夫（即甲○○）那邊有二、三百克的貨，他
      跟人拿的……你看那個浚清不是有在用？跟他說100 克賣
      他5 萬就好」等語（譯文見警二卷第63頁），且被告乙○
      ○於偵查中亦自承所稱褲子就是K 他命之意等語明確（見
      偵一卷第9 頁）。（2）97 年1 月5 日15時45分許，0000
      000000號行動電話與0000000000門號行動電話（王心怡所
      持用）有如下之通話，0000000000：「褲還是大麻？…1
      克賣他500 好了」等語（譯文見警二卷第64頁），而被告
      乙○○亦坦承上述的褲子就是指K 他命，上述對話是指褲
      子1 克要賣500 元等語無誤（見偵一卷第9 頁），足見被
      告乙○○確有以電話對外探詢他人有無購買K 他命之情事
      ，而有出售上開K 他命之意圖。
（二）被告甲○○與被告乙○○係夫妻，2 人關係密切，且上開
      K 他命既係被告甲○○所購入，故被告乙○○應不致於自
      行起意對外探詢他人購買K 他命之意願，其應與被告甲○
      ○有共同販售K 他命之犯意聯絡自明。
（三）上開扣案之粉末6 包（編號A1─A6）經檢驗結果確係K 他
      命無誤（其中A1驗前淨重49.28 公克，驗後淨重49.17 公
      克，A2驗前淨重49.491公克，驗後淨重49 .488 公克，A3
      驗前淨重49.449公克，驗後淨重49.446公克，A4驗前淨重
      49.535公克，驗後淨重49.532公克，A5驗前淨重47.464公
      克，驗後淨重47.461公克，A6驗前淨重7.499 公克，驗後
      淨重7.496 公克），亦有內政部警政署刑事警察局97年1
      月31日刑鑑字第0970009913號鑑定書1 紙附卷可憑（見偵
      一卷第47頁）及高雄醫學大學附設中和紀念醫院9710─10
      7 、97 10 ─108 、9710─109 、9710─110 、9710─11
      1 號檢驗報告各1 紙在卷可稽（見審卷一第45─49頁），
      被告2 人所持有之毒品為第三級毒品堪以認定。
（四）又扣案之K 他命6 包總毛重達252.72公克，此有內政部警
      政署刑事警察局97年1 月31 日 刑鑑字第0970009913號鑑
      定書1 張、高雄醫學大學附設中和紀念醫院及9710─107
      、9710─108 、9710─109 、9710─110 、9710─111 號
      檢驗報告各1 紙在卷可稽，則以被告自述所持有之愷他命
      係供自己施用，1 星期吃一次K 他命，一次吃1 公克左右
      可以供其施用約250 次，即250 星期，即約可施用5 年，
      是其所供一次施用之量不僅易造成致死結果，而非一般常
      人身體可以忍受之範圍，被告所辯已與常理未符，另佐以
      一般常情，施用毒品者為恐其所購入之毒品可能因保存不
      易而受潮變質，且因數量龐大而增加被查緝之風險，通常
      一次僅會購入少量之毒品以供施用，依被告所辯施用次數
      計算，1 個月施用4 公克，共可施用約62個月，約為5 年
      之用量，更加顯見被告遭扣案之愷他命並非要供其自己施
      用，而是要販賣無疑。
（五）扣案之愷他命數量鉅大，存放時期過長，不僅保存不易，
      且易受潮，品質受損，應非吸食之用，已如前述，顯見被
      告二人應於販入愷他命時，即有販賣愷他命之營利意圖，
      又被告乙○○於97年1 月以電話向他人告知甲○○處有約
      200 公克的貨，向他人探詢是否購買毒品，有前述通訊監
      查譯文可稽，益證被告二人有共同販賣第三級毒品之行為
      。又販賣毒品係屬重罪，被告等當無不知之理，茍無任何
      利益可圖，被告2 人實無甘冒重罪風險而1 次購買大量之
      愷他命，顯見被告2 人係意圖販賣而販入第三級毒品，且
      必預期有相當豐厚之利得，否則豈有願冒罹重典之風險，
      而任意購買大量之愷他命之理，被告等販賣第3 級毒品之
      事證已臻明確，渠2 人等所辯係屬卸責之詞，均不足採信
      ，其等犯行均堪認定。
二、按愷他命分別係毒品危害防制條例第2 條第2 項第3 款所規
    定之第三級毒品，不得非法持有及販賣。次按所謂販賣毒品
    行為，不以販入後復行賣出為必要，只要意圖營利，而有販
    入或賣出二者其一之行為，即足構成，行為人持有海洛因，
    有以主觀上營利售賣意圖而販入，其雖未及賣出，仍應論以
    販賣毒品既遂罪罪責（最高法院90年度台上字第1898號、第
    2046號判決可資參照）。又毒品危害防制條例已於98年5 月
    20 日 經修正公布，於同年5 月23日起施行，新修正之法律
    刑度較重 (罰金刑增加)， 依刑法第2 條第1 項前段規定，
    本件應適用有利於被告2 人之舊法論處。是被告甲○○、乙
    ○○主觀上有營利售賣之意圖而販入，核其等所為，均係犯
    修正前毒品危害防制條例第4 條第3 項之販賣第三級毒品罪
    。被告甲○○、乙○○持有愷他命是為供販賣之用，其持有
    之低度行為，為販賣之高度行為所吸收，不另論其持有毒品
    罪。被告甲○○、乙○○2 人就上開販賣第三級毒品之行為
    ，有犯意之聯絡及行為之分擔，均應論以共同正犯。被告甲
    ○○於94年間因犯贓物案件，經台灣高雄地方法院於95年9
    月29日判處有期徒刑3 月確定，於95年12月21日執行完畢，
    有台灣高等法院被告全國紀錄表1 份在卷可查，其於5 年內
    故意再犯本件有期徒刑以上之罪，為累犯，應依刑法第47
    條第1 項之規定，加重其刑。
三、原審予以論科，固非無見，惟查： (一）毒品危害防制條例
    第4 條第3 項已於98年5 月20日經修正公布，於同年5 月23
    日起施行，新修正之法律刑度較重 (罰金刑增加)原 審未及
    比較新舊法尚有未洽。 (二）被告甲○○購入大量愷他命之
    始即具有販賣意圖，依法應已構成販賣第三級毒品罪，檢察
    官亦是以販賣第三級毒品罪起訴，原審認被告等只構成意圖
    販賣而持有第三級毒品罪，尚有違誤。檢察官上訴認被告甲
    ○○、乙○○應構成販賣第三級毒品罪，為有理由，被告甲
    ○○、乙○○上訴謂持有之第三級毒品是要供吸食，否認意
    圖販賣第三級毒品，為無理由，惟原判決此部分既有可議，
    原判決此部分暨被告甲○○定執行刑部分，自應予撤銷改判
    。審酌被告甲○○、乙○○2 人不思以正途謀生，為圖得一
    己之私利，明知毒品危害人體健康，竟無視於國家防制毒品
    危害之禁令，而販賣第三級毒品K 他命，對於社會及他人之
    健康之危害非輕，犯後未能坦承犯行，態度非佳等一切情狀
    ，爰分別量處甲○○有期徒刑5 年6 月，被告乙○○有期徒
    刑5 年2 月。扣案如附表一所示之物係第三級毒品，應依刑
    法第38條第1 項第1 款之規定宣告沒收（按毒品危害防制條
    例對於施用或持有第三、四級毒品，因其可罰性較低，故未
    設處罰之規定，僅就施用及持有第一、二級毒品科以刑罰，
    然鑑於第三、四級毒品均係管制藥品，特於同條例第11條之
    1 明定無正當理由，不得擅自持有，第18條第1 項後段復規
    定查獲之第三、四級毒品，無正當理由而擅自持有者，沒入
    銷燬之，從而，依同條例第18條第1 項後段應沒入銷燬之毒
    品，專指查獲施用或持有之第三、四級毒品而言；倘係查獲
    製造、運輸、販賣、意圖販賣而持有、以非法方法使人施用
    、引誘他人施用或轉讓第三、四級毒品，既屬同條例相關法
    條明文規定處罰之犯罪行為，即非該條項應依行政程序沒入
    銷燬之範圍。又同條例第19條第1 項所定「供犯罪所用或因
    犯罪所得之物」，係指犯第4 條至第9 條、第12條、第13條
    或第14條第1 項、第2 項之罪所用或所得之物，不包括毒品
    本身在內，是尚不得援用此項規定為第三、四級毒品之沒收
    依據，再同條例對於查獲之製造、運輸、販賣、意圖販賣而
    持有、以非法方法使人施用、引誘他人施用及轉讓第三、四
    級毒品之沒收，並無特別規定，如其行為已構成犯罪，則該
    毒品即屬不受法律保護之違禁物，應回歸刑法之適用，依刑
    法第38條第1 項第1 款之規定沒收之，始為適法，最高法院
    95 年 度台上字第911 號判決要旨參照）。至被告乙○○所
    有供販毒使用之0000000000門號之行動電話1 支並未扣案，
    且非屬違禁物，爰不予宣告沒收；另扣案之如附表二所示之
    物及大麻4 小包，與本件販賣愷他命毒品無關，亦不予宣告
    沒收，附此敘明。
据上論結，應依刑事訴訟法第369 條第1 項前段、第364 條、第
99條第1 項前段，修正前毒品危害防制條例第4 條第3 項，刑法
第2 條第1 項前段、第11條、第28條、第47條第1 項、第38第1
項第1 款，判決如主文。
本案經檢察官許美女到庭執行職務。
中    華    民    國    98    年    7     月    28    日
              刑事第六庭    審判長法  官  王憲義
                                  法  官  邱永貴
                                  法  官  張盛喜
以上正本證明與原本無異。
如不服本判決應於收受本判決後10日內向本院提出上訴書狀，其
未敘述上訴理由者，並得於提起上訴後10日內向本院補提理由書
狀（均須按他造當事人之人數附繕本）「切勿逕送上級法院」。
中    華    民    國    98    年    7     月    28    日
                                  書記官  黃一秋
附錄本件判決論罪科刑法條：
毒品危害防制條例第4條第3項
製造、運輸、販賣第三級毒品者，處 5 年以上有期徒刑，得併科
新臺幣 5 百萬元以下罰金。
附表一：
愷他命6包（編號A1─A6）
   1.A1驗前淨重49.28公克，驗後淨重49.17公克
   2.A2驗前淨重49.491公克，驗後淨重49.488公克
   3.A3驗前淨重49.449公克，驗後淨重49.446公克
   4.A4驗前淨重49.535公克，驗後淨重49.532公克
   5.A5驗前淨重47.464公克，驗後淨重47.461公克
   6.A6驗前淨重7.499公克，驗後淨重7.496公克
附表二：
   1、監視器及鏡頭共2台。
   2、電子磅秤1台。
   3、吸食器1組。
   4、吸食剷4支。
   5、手機4支（序號分別為：000000000000000號、
      000000000000000號、000000000000000號、
      00000000000000號）。
   6、手機2 支（序號000000000000000 號、000000000000000
      號）
   7、海洛因7小包（毛重共12.4公克）。
   8、甲基安非他命9小包（毛重約43公克）。
   9 、海洛因2 包
   10、夾鏈袋21包。
   11、現金新台幣58萬4千元。
   12、現金新台幣8萬6千元。
   13、攪伴器1台。
   14、磅秤1台。
   15、夾鏈袋1包。
   16、電子磅秤1台。
   17、大麻花1包（毛重8.7公克）。
   18、吸食器1組。


司法院資訊處製作；財團法人民間司法改革基金會備份。
